【裁判字號】    98,交聲,4078
【裁判日期】    981130
【裁判案由】    交管條例聲異
【裁判全文】
臺灣板橋地方法院交通事件裁定        98年度交聲字第4078號
原處分機關  交通部公路總局臺北區監理所
異  議  人
即受處分人  甲○○
上列異議人即受處分人因違反道路交通管理處罰條例案件，對於
交通部公路總局臺北區監理所98年10月27日所為之裁決處分（裁
決字號：北監自裁字第裁40-Z00000000號），聲明異議，本院裁
定如下：
    主  文
原處分撤銷。
甲○○汽車駕駛人，領有機器腳踏車駕駛執照，駕駛小型車，處
罰鍰新臺幣陸仟元。
    理  由
一、原處分意旨略以：異議人即受處分人甲○○於民國97年11月
    24日下午1 時15分許，駕駛車牌號碼8K-5143 號自用一般小
    貨車，行經國道一號南下35.4公里處，因有汽車行駛於高速
    公路，前座乘客未繫安全帶之違規，為內政部警政署國道公
    路警察局第一警察隊員警攔停舉發，並經警依道路交通管理
    處罰條例第31條第2 項之規定，製發公警交字第Z00000000
    號舉發違反道路交通管理事件通知單，嗣交通部公路總局臺
    北區監理所查明異議人於違規當時，仍係於駕照註銷期間駕
    車之違規，而函內政部警政署國道公路警察局第一警察隊依
    道路交通管理處罰條例第21條第1 項第4 款之規定，填製公
    警交字第Z00000000 號舉發違反道路交通管理事件通知單（
    下稱舉發通知單）逕行舉發，前開舉發通知單掛號郵寄至異
    議人位於臺北縣新莊市○○街7 號之1 住所，因不獲會晤應
    受送達人本人，亦無受領文書之同居人、受僱人或應送達處
    所之接收郵件人員等代收人得代為收受，嗣因招領逾期，由
    郵政機關退回原舉發機關後，原舉發機關乃將前開舉發通知
    單交由郵政機關於98年7 月13日寄存於新莊昌盛郵局招領以
    為送達。異議人未於期限內繳納罰鍰或到案聽後裁決，原處
    分機關以異議人違規事實明確且逾越應到案日期60日以上未
    繳納罰鍰或到案聽候裁決，並以異議人於違規當時，持有機
    車駕駛執照，更正援引法條，改依道路交通管理處罰條例第
    21條第1 項第2 款之規定，於98年10月27日以北監自裁字第
    裁40-Z00000000號裁決書裁處罰鍰新臺幣（下同）12,000元
    ，前開裁決書掛號郵寄至異議人位於臺北縣新莊市○○街7
    號之1 住所，因不獲會晤應受送達人本人，亦無受領文書之
    同居人、受僱人或應送達處所之接收郵件人員等代收人得代
    為收受，嗣因招領逾期，由郵政機關退回原舉發機關後，原
    舉發機關乃將前開舉發通知單交由郵政機關於98年11月3 日
    寄存於新莊昌盛郵局招領以為送達，而合法送達予異議人等
    情，有前述舉發通知單、裁決書暨送達證書影本在卷足稽。
二、聲明異議意旨如附件。
三、按汽車駕駛人領有機器腳踏車駕駛執照，駕駛小型車者，處
    新臺幣6,000 元以上12,000元以下罰鍰，並當場禁止其駕駛
    ，道路交通管理處罰條例第21條第1 項第2 款定有明文。
四、經查：
  (一)異議人甲○○於97年11月24日下午1 時15分許，駕駛車牌號
    碼8K-5143 號自用一般小貨車，行經國道一號南下35.4公里
    處一節，為異議人甲○○所不爭。又異議人甲○○前分別於
    97年4 月12日、97年8 月20日遭警方攔停舉發「闖紅燈」之
    違規，於6 個月內違規記點共計6 點，經交通部公路總局臺
    北區監理所於97年9 月8 日以北監自裁字裁00-000000000號
    裁決書裁處吊扣駕駛執照1 個月，並應接受道路交通安全講
    習，駕駛執照限於97年10月8 日前繳送，逾期不繳送者，自
    97年10月9 日起易處吊扣駕駛執照2 個月，並限於97年10月
    23日前繳送，97年10月23日前未繳送駕駛執照者，自97年10
    月24日起易處吊銷，並逕行註銷駕駛執照，駕駛執照經註銷
    後，自97年10月24日起1 年內不得重新考領駕駛執照，前開
    裁決書由郵務機關送達至異議人位於臺北縣新莊市○○街7
    號之1 住所，因未獲被告或其同居人、受僱人收受，由郵務
    人員分別各作送達通知書2 份，1 份黏貼於送達人住居所門
    首，1 份置於該送達處所信箱或其他適當位置，於97年9 月
    12日寄存於送達地之郵務機關即新莊昌盛郵局以為送達等情
    ，有前述裁決書暨送達證書在卷足稽，前開裁決書已合法送
    達，然異議人並未到案陳述不服舉發或繳送駕駛執照，而於
    97年10月24日經易處逕行註銷。是異議人之汽車駕駛執照業
    經註銷，仍於97年11月24日汽車駕駛執照業經註銷期間持機
    車駕駛執照駕駛自用一般小貨車之違規無疑，異議人前開違
    規事實堪以認定。
  (二)然道路交通管理處罰條例第21條第1 項第2 款罰鍰之數額為
    6,000 以上12,000元以下，足見裁決機關應依不同之狀況而
    為適當之裁罰，而對於何種情形應為何程度之裁罰，主管機
    關對此訂有違反道路交通管理事件統一裁罰基準及處理細則
    ，以為處分機關據以裁罰之標準。依該裁罰基準表所示，機
    器腳踏車違反道路交通管理處罰條例第21條第1 項第2 款規
    定之統一裁罰基準分為：1.期限內繳納或到案聽候裁決者，
    處罰鍰6,000 元，2.逾越應到案期限30日內，繳納罰鍰或到
    案聽候裁決者，處罰鍰8,400 元，3.逾越應到案期限30日以
    上60日以內，繳納罰鍰或到案聽候裁決者，處罰鍰10,000元
    ，4.逾越應到案期限60日以上繳納罰鍰或逕行裁決者，處罰
    鍰12,00 元，裁決機關應依上開基準表所列之情形，分別不
    同之狀況而裁處罰鍰，並非全然皆裁處數額相同之罰鍰。另
    按違反道路交通管理事件統一裁罰基準及處理細則第48條第
    1 項規定：違反道路交通管理事件，行為人認為舉發之事實
    與違規情形相符者，得於接獲通知單後，親自或委託他人持
    該通知單，不經裁決向指定之處所，逕依裁罰基準執行並繳
    納罰鍰結案。行為人於違規後，既得持通知單向指定處所逕
    行繳納罰鍰，且其繳納之罰鍰復有輕重之分，故該違規通知
    單之送達或交付於違規人之權益即形重要。為保障違規人免
    於受最重之處罰，故於行為人違規後，舉發單位即應將違規
    通知單送達或交付與違規人，俾違規人得以持該通知單向指
    定之處所，於限期限內自動繳納罰鍰或到案聽候裁決，而得
    以法定最低罰鍰數額結案。經查，本案舉發異議人前開違規
    事實之交通部公路總局臺北區監理所函內政部警政署國道公
    路警察局公警交字第Z00000000 號舉發違反道路交通管理事
    件通知單，其所載之應到案日期為98年2 月2 日前，前開舉
    發單經舉發單位以郵局掛號郵寄方式送達於異議人位於臺北
    縣新莊市○○街7 號之1 住所，因不獲會晤應受送達人本人
    ，亦無受領文書之同居人、受僱人或應送達處所之接收郵件
    人員等代收人得代為收受，嗣因招領逾期，由郵政機關退回
    原舉發機關後，原舉發機關乃將前開舉發通知單交由郵政機
    關於98年7 月13日寄存於新莊昌盛郵局招領以為送達，此有
    送達證書影本1 紙在卷足憑。由前可知，本案舉發單並未於
    所載應到案日前合法送達予異議人，異議人顯無法依本案舉
    發單所載之應到案日期前到案繳交罰鍰，致異議人未能依違
    反道路交通管理事件統一裁罰基準及處理細則第48條第1 項
    規定，於期限內繳納或到案聽候裁決，於異議人之權益非無
    影響，如異議人收受舉發通知單後於期限內繳納或到案聽候
    裁決者，依該裁罰基準表所示其處罰之數額為6,000 元，而
    非12,000元。本件原處分機關於異議人未受合法通知其應到
    案日期、處所、繳納期限前，即以異議人逾期未到案而逕裁
    決異議人12,000元之罰鍰，其所為處分即有不當，異議人聲
    明異議，雖無理由，然原處分既有不當，即應由本院將原處
    分撤銷。
  (三)按交通法庭認為聲明異議有理由或聲明異議雖無理由而原處
    分不當或違法者，應以裁定將原處分經聲明異議部分撤銷並
    自為裁定。但因原處分機關無管轄權而撤銷者，應移送有管
    轄權之機關，道路交通案件處理辦法第20條定有明文。是某
    甲如未曾收受舉發違反道路交通管理事件通知單，則舉發違
    規之送達程序即有瑕疵，其致某甲喪失於收受前開通知單後
    15日內自動依最低額繳納罰鍰之利益，則裁決機關嗣後之裁
    決處分即難認為適法，某甲之異議既有理由，依上規定，交
    通法庭除撤銷原處分外，並應自為裁罰（臺灣高等法院暨所
    屬法院90年法律座談會刑事類提案第24號參照），本件原舉
    發機關未將舉發通知單合法送達予異議人，致異議人喪失於
    收受前開通知單後15日內自動依最低額繳納罰鍰之利益，異
    議人聲明異議有理由，故本院除撤銷原處分外，並應自為裁
    罰。查異議人確有前開違規事件，已如前述，爰依道路交通
    管理處罰條例第21條第1 項第2 款規定諭知裁處罰鍰6,000
    元。
據上論斷，應依道路交通安全管理處罰條例第87條第2 項，道路
交通案件處理辦法第20條前段，裁定如主文。
中    華    民    國    98    年    11    月    30    日
                    交通法庭  法  官  何燕蓉
此正本與原本無異。
如不服本裁定應於送達後5日內向本院提出抗告狀。
                              書記官  李崇文
中    華    民    國    98    年    12    月    3     日


司法院資訊處製作；財團法人民間司法改革基金會備份。
